【裁判字號】    98,台抗,793
【裁判日期】    981015
【裁判案由】    確認地上權存在等
【裁判全文】
最高法院民事裁定              九十八年度台抗字第七九三號
抗  告  人  甲○○
            乙○○
上列抗告人因與相對人丙○間請求確認地上權存在等事件，對於
中華民國九十八年七月二十四日台灣高等法院裁定（九十八年度
上字第四六六號），提起抗告，本院裁定如下：
    主  文
抗告駁回。
抗告訴訟費用由抗告人負擔。
    理  由
本件原法院以：按因地上權、永佃權涉訟，其價額以一年租金十
五倍為準；無租金時，以一年所獲可視同租金利益之十五倍為準
；如一年租金或利益之十五倍超過其地價者，以地價為準，民事
訴訟法第七十七條之四定有明文。次按向第二審或第三審法院上
訴，依第七十七條之十三及第七十七條之十四規定，應徵裁判費
並加徵十分之五，民事訴訟法第七十七條之十六第一項前段定有
明文。上述徵收標準並經該院民國九十二年八月十四日（92）院
田文公字第 03124號函，依據同法第七十七條之二十七規定，針
對逾新台幣（下同）十萬元之部分，提高十分之一之裁判費。又
按城市地方房屋之租金，以不超過土地及其建築物申報總價年息
百分之十為限。第九十七條、第九十九條及第一百零一條之規定
，於租用基地建築房屋均準用之；舉辦規定地價或重新規定地價
時，土地所有權人未於公告期間申報地價者，以公告地價百分之
八十為其申報地價，土地法第九十七條第一項、第一百零五條、
平均地權條例第十六條前段亦定有明文。查抗告人於第一審起訴
聲明：「(一)確認上訴人（即本件抗告人）甲○○、乙○○就被上
訴人（即本件相對人）所有台北市○○區○○段一小段二九一地
號，面積一五六平方公尺全部土地（下稱二九一地號土地）上，
地上權應有部分二分之一之登記請求權存在。(二)確認上訴人甲○
○在被上訴人所有台北市○○區○○段一小段二九一之一地號，
面積四六平方公尺土地（下稱二九一之一地號土地）上，地上權
登記請求權存在」。第一審為抗告人全部敗訴判決，抗告人提起
上訴，並上訴聲明：「(一)原判決廢棄。(一)確認上訴人就被上訴人
所有二九一地號土地之地上權應有部分二分之一之登記請求權存
在。(二)確認甲○○就被上訴人所有二九一之一地號土地之地上權
登記請求權存在」。核屬因地上權涉訟事件，應依首揭規定徵收
裁判費。查，二九一地號土地於起訴時申報地價為每平方公尺十
一萬四千六百四十四元（面積一五六平方公尺）、二九一之一地
號土地申報地價則為每平方公尺五萬二千三百六十八點七元（面
積四六平方公尺），有土地登記簿謄本可憑。並參考系爭土地位
置、地上物使用狀況，認為視同租金利益為申報地價年息百分之
五，是本件訴訟標的價額為八百五十一萬三千三百九十三元（元
以下四捨五入）：(一)二九一地號土地部分：每年視同租金利益為
八十九萬四千二百二十三元，計算上訴人所主張應有部分二分之
一，再乘以十五倍為六百七十萬六千六百七十三元。(二)二九一之
一地號土地部分：每年視同租金利益為十二萬零四百四十八元，
乘以十五倍為一百八十萬六千七百二十元。(三)合計為八百五十一
萬三千三百九十三元。本件上訴利益既為八百五十一萬三千三百
九十三元，應徵第二審裁判費十二萬八千零二十二元，惟抗告人
僅繳納二萬六千零二元，尚有十萬二千零二十元未據繳納，應予
補繳。抗告人如逾限未補正，即認上訴為不合法，以裁定駁回第
二審上訴。又抗告人於第一審應繳納徵第一審裁判費八萬五千三
百四十八元，然抗告人僅繳納一萬七千三百三十五元，尚有六萬
八千零十三元未據繳納，亦應命一併補繳等語。關於就訴訟標的
價額之核定部分，原審所為裁定洵無不當。抗告意旨，認本件非
地上權運作所產生之爭議，自無足採。其指摘原裁定該部分不當
，聲明廢棄，非有理由。關於就命補繳裁判費部分，乃係法院於
訴訟進行中所為之裁定，依民事訴訟法第四百八十三條之規定，
不得抗告。本件該部分之抗告，於法不合。
據上論結，本件抗告為一部無理由、一部不合法。依民事訴訟法
第四百九十五條之一第一項、第四百四十九條第一項、第四百四
十四條第一項、第九十五條、第七十八條，裁定如主文。
中    華    民    國  九十八  年    十    月   十五   日
                      最高法院民事第四庭
                          審判長法官  劉  延  村
                                法官  許  澍  林
                                法官  黃  秀  得
                                法官  許  正  順
                                法官  魏  大  喨
      本件正本證明與原本無異
                                      書  記  官
中    華    民    國  九十八  年    十    月  二十七  日
                                                Ａ


司法院資訊處製作；財團法人民間司法改革基金會備份。
